【裁判字號】    98,再易,1
【裁判日期】    980601
【裁判案由】    損害賠償
【裁判全文】
臺灣高等法院民事判決                   98年度再易字第1號
再審原告    甲○○
            乙○○
共      同
訴訟代理人  黃坤鍵律師
再審被告    丙○○
上列當事人間損害賠償事件，再審原告對於中華民國97年12月9
日本院97年度上字第500號確定判決，提起再審之訴，本院判決
如下：
    主  文
再審之訴駁回。
再審訴訟費用由再審原告負擔。
    事  實
甲、再審原告方面：
壹、聲明：（一）本院97年度上字第500號確定判決（下稱原確
    定判決）關於不利再審原告部分廢棄。（二）前開廢棄部分
    ，再審被告在前訴訟程序之上訴駁回。
貳、陳述：
一、原審確定判決認定再審原告所有臺北縣三重市○○街122巷3
    號1樓及5號1樓房屋（下稱系爭3、5號房屋）無獨立戶政門
    牌，導致再審被告無法申請補習班立案，而認再審原告須負
    債務不履行之責任。惟依再審原告在前訴訟程序第一審提出
    之台北縣政府變更使用執照所示，於民國（下同）93年間，
    系爭1號1、2樓房屋已由訴外人高冠鴻以此二戶聲請補習班
    立案通過，足證再審被告所稱系爭1、3、5號房屋於95年間
    係六戶合併為一戶之詞，顯非真實。又臺北縣三重市戶政事
    務所人員丁○○亦到場證稱系爭3、5號房屋並無六戶併為一
    戶而無獨立門牌之情形，足認系爭3、5號房屋確有獨立門牌
    ，並無再審被告所稱無獨立門牌導致無法為門牌整編之情形
    。原確定判決有民事訴訟法第496條第1項第2款規定判決理
    由與主文顯有矛盾之再審事由。
二、系爭3、5號房屋已於97年4月2日由承租人即訴外人高冠鴻聲
    請托兒所立案，並已通過相關之審查，有系爭3、5號房屋之
    室內裝修合格證明、托育機構設立許可證書、變更使用執照
    及臺北縣政府工務局97年4月2日北工建字第0970212335號函
    等可證；足證系爭3、5號房屋可單獨為門牌之整編，並無原
    確定判決所認定無法辦理獨立之門牌整編一事。原確定判決
    有民事訴訟法第496條第1項第13款規定之再審事由。
三、依前訴訟程序第一審法院函詢，臺北縣政府96年6月20日北
    府工建字第0960374885號函復記載，本件再審被告聲請補習
    班立案遭駁回，乃因再審被告尚未取得室內裝修許可即擅自
    施工所致，其係因室內裝修竣工查驗等事項違法而未能通過
    ，與出租人即再審原告無關。又依內政部88年1月12日台（
    88）內營字第8872068號函示，再審被告本應先行通過室內
    裝修查驗後始能辦理門牌編整，從而再審被告係因違規先行
    施工而無法取得室內裝修合格證明導致補習班立案遭駁回。
    原確定判決認定再審被告申請補習班立案有不合法之處，又
    認再審原告應負擔出租標的物有瑕疵之責任，且不斟酌上開
    內政部函釋，有民事訴訟法第496條第1項第1款及第2款之再
    審事由。
乙、再審被告方面：
    本件未行言詞辯論，無再審被告之聲明、陳述可供記載。
丙、本院依職權調閱本院97年度上字第500號兩造間損害賠償事
    件全卷。
    理  由
一、關於再審原告主張原確定判決有民事訴訟法第496條第1項第
    1款之再審事由部分：
（一）按民事訴訟法第496條第1項第1款所謂適用法規顯有錯誤
      ，係指確定判決所適用之法規顯然不合於法律規定，或與
      司法院現尚有效及大法官會議之解釋，或最高法院尚有效
      之判例顯然違反，及確定判決消極的不適用法規，顯然影
      響裁判者而言（最高法院60年台再字第170號判例及司法
      院大法官會議釋字第177號解釋參照）。又所謂適用法規
      顯有錯誤者，不包括漏未斟酌證據、認定事實錯誤、取捨
      證據失當、判決不備理由及在學說上諸說併存致發生法律
      上見解歧異等情形在內（最高法院63年台上字第880號判
      例、90年台再字第27號判決參照）。
（二）經查再審原告主張依臺北縣政府96年6月20日北府工建字
      第0960374885號函記載，本件再審被告聲請補習班立案遭
      駁回，乃因再審被告尚未取得室內裝修許可即擅自施工所
      致，與出租人即再審原告無關；及依內政部88年1月12日
      台（88）內營字第8872068號函示，再審被告本應先行通
      過室內裝修查驗後始能辦理門牌編整，再審被告係因違法
      先行施工而無法取得室內裝修合格證明導致補習班立案遭
      駁回等情，經核係屬證據取捨及認定事實之事項，並未能
      認再審原告已指明原確定判決有適用法規顯有錯誤之具體
      情事，揆諸首開說明，再審原告主張原確定判決有民事訴
      訟法第496條第1項第1款之再審事由，為不足取。
二、關於再審原告主張原確定判決有民事訴訟法第496條第1項第
    2款之再審事由部分：
（一）按民事訴訟法第496條第1項第2款所謂：判決理由與主文
      顯有矛盾，係指判決依據當事人主張之事實，認定其請求
      或對造抗辯為有理由或無理由，而於主文為相反之諭示，
      且其矛盾為顯然者而言（最高法院80年度台再字第130號
      判例參照）。
（二）經查原確定判決在「事實及理由」欄「五」記載：「綜上
      所述，上訴人（即再審被告）請求被上訴人（即再審原告
      ）給付61萬1,476元及自起訴狀繕本送達之翌日即96年3月
      3日起至清償日止，按年息百分之5計算之利息，自屬正當
      ，應予准許；…從而原審就上開應予准許部分，所為上訴
      人敗訴之判決，尚有未洽，上訴論旨指摘原判決此部分不
      當，求予廢棄改判，為有理由，爰判決如主文第二項所示
      。」（見原確定判決15頁），亦即原確定判決認定再審被
      告請求再審原告給付61萬1,476元本息為有理由；從而原
      確定判決在主文第一、二項為如上意旨之裁判，經核並無
      判決理由與主文顯有矛盾之情形。再審原告主張原確定判
      決有民事訴訟法第496條第1項第2款之再審事由，為不足
      取。
三、關於再審原告主張原確定判決有民事訴訟法第496條第1項第
    13款之再審事由部分：
（一）按民事訴訟法第496條第1項第13款所謂當事人發現未經斟
      酌之證物或得使用該證物，係指在前訴訟程序不知有該證
      物，現始知之，或雖知有此而不能使用，現始得使用者而
      言（最高法院32年上字第1247號判例參照）。
（二）經查再審原告所提出系爭3、5號房屋之室內裝修合格證明
      係臺北縣政府工務局於97年4月21日發給，托育機構設立
      許可證書係臺北縣政府於97年7月15日發給，變更使用執
      照係臺北縣政府工務局於97年4月21日發給（見本院卷9-1
      2頁），均係在前訴訟程序97年11月25日言詞辯論終結前
      即已存在之證物；其中室內裝修合格證明及變更使用執照
      係再審原告所申請，再審原告在前訴訟程序應已知有該證
      物並得使用；又再審原告係為取得托育機構設立許可而為
      上開申請，上開托育機構設立許可證書亦應係再審原告在
      前訴訟程序所已知並得使用之證物；另臺北縣政府工務局
      97年4月2日北工建字第0970212335號函，再審原告在前訴
      訟程序已經提出（見本院97年度上字第500號卷103-104頁
      ）。依前述說明，再審原告提出上開證物，並非在前訴訟
      程序不知有該證物，現始知之，或雖知有此而不能使用，
      現始得使用，與民事訴訟法第496條第1項第13款規定不合
      。再審原告主張原確定判決有該款之再審事由，應屬無據
      。
四、綜上所述，再審原告提起本件再審之訴為顯無再審理由，爰
    不經言詞辯論，以判決駁回之（最高法院44年台上字第566
    號判例參照）。
五、據上論結，本件再審之訴顯無理由，依民事訴訟法第502條
    第2項、第78條、第85條第1項前段，判決如主文。
中    華    民    國    98    年    6     月    1     日
                    民事第八庭
                        審判長法  官  劉勝吉
                              法  官  連正義
                              法  官  鄭威莉
正本係照原本作成。
不得上訴。
中    華    民    國    98    年    6     月    1     日
                              書記官  李垂福


司法院資訊處製作；財團法人民間司法改革基金會備份。
